臺灣桃園地方法院民事判決　　　　　　　　93年訴字第1527號
原　　　告　丁○○
法定代理人　丙○○
　　　　　　甲○○
被　　　告　乙○○
上列當事人間因本院93年度交易緝字第8 號案件，原告提起附帶
民事訴訟，經本院刑事庭移送前來，本院於民國94年3 月22日辯
論終結，判決如下：
    主  文
被告應給付原告新台幣壹佰萬陸仟零陸拾肆元，及自民國91年4
月23日起至清償日止，按年息百分之五計算之利息。
原告其餘之訴駁回。
訴訟費用由被告負擔五分之四；餘由原告負擔。
本判決原告勝訴部分，於原告以新台幣參拾肆萬元供擔保後，得
假執行。
原告其餘假執行之聲請駁回。
    事  實
甲、原告方面：
一、聲明：
  (一)被告應給付原告新台幣（下同）1,226,573 元，及自起訴狀
    繕本送達之翌日起至清償日止，按年息百分之五計算之利息
    。
  (二)願供擔保，請准宣告假執行。
二、陳述：
  (一)被告乙○○於民國90年11月12日下午5 時至6 時許，在桃園
    縣新屋鄉某工廠內與友人共同飲酒後，明知其服用酒類，已
    處於不能安全駕駛動力交通工具之狀態，猶駕駛車牌號碼KE
    -8826 號自小客車（下稱被告車），沿桃園縣平鎮市○○路
    往民族路方向行駛，於同日晚上十時許，行經桃園縣平鎮市
    ○○路與民族路交岔口時，適有原告丁○○與其母甲○○沿
    忠孝路旁往育達路方向行走，而被告原應注意該路段行車速
    限為時速四十公里，竟以時速五十公里之速度超速行駛，並
    疏未注意車前狀況，復因酒醉後（呼氣酒精濃度已達每公升
    0.48毫克）駕駛判斷能力減低，而撞擊行走於路旁之原告，
    原告因遭被告車碾過並拖行數公尺，而受有右踝開放性骨折
    及頭部外傷等傷害，上開犯罪事實並經鈞院判決確定在案。
  (二)原告因被告之侵權行為而受有如下之損失：
  1.醫療費用：目前已支出醫療費用185,795 元，惟原告因本次
    侵權行為日後須再動三次手術，預估費用為200,000 元，合
    計385,795 元。
  2.增加生活上之需要支出：原告於住院期間因右腳踝嚴重受傷
    須僱請看護人員，費用為每日2,100 元，合計226,800 元；
    另原告所購買醫療用品計3,978 元。
  3.精神慰撫金：原告年僅11歲，遽逢此大變故，不但身體須接
    受顯微鏡開刀手術（日後尚須接受一連串之開刀治療以及復
    建），心理上所承受之痛苦更是無法言諭，為此，請求被告
    賠償精神慰撫金700,000 元。
  (三)綜上，原告所受損失計1,316,573 元，扣除被告已支付90,0
    00元外，尚須給付1,226,573 元，爰依侵權行為法則，提起
    本件訴訟等語。
三、證據：提出診斷證明書（乙種）二紙、長庚紀念醫院收據二
    十紙、看護費收據四紙、免用統一發票收據二十二紙、收據
    一紙、匯款通知單一紙（以上均為影本）及財政部臺灣省北
    區國稅局財產歸屬資料清單二紙、財政部臺灣省北區國稅局
    綜合所得稅納稅證明書一紙、照片四張為證。
乙、被告方面：
    被告未於言詞辯論期日到場，亦未提出準備書狀作何聲明或
    陳述。
丙、本院依職權向財政部臺灣省北區國稅局楊梅稽徵所函調被告
    之所得暨財產資料，並向財團法人長庚紀念醫院林口分院函
    詢原告因本件車禍傷害手術次數若干？日後是否有再為手術
    之必要？是否有他人看護之必要？所須費用若干？
    理  由
甲、程序方面：
    本件被告未於言詞辯論期日到場，核無民事訴訟法第三百八
    十六條所列各款情形，准依原告之聲請，由其一造辯論而為
    判決。
乙、實體方面：
一、本件原告主張：被告於上開時地駕駛被告車撞及原告，致伊
    受有右踝開放性骨折、大範圍軟組織缺損、足踝開放性脫臼
    併蹠骨部位磨損及足背伸肌腱斷裂等傷害，刑事部份業經本
    院以93年度交易緝字第8 號判決，對於被告以過失傷害人致
    重傷罪，判處有期徒刑五月，如易科罰金，以三百元（銀元
    ）折算一日等之事實，業據伊提出診斷書（乙種）二紙、原
    告傷後照片四張為證，復經本院依職權調取本院93年度交易
    緝字第8 號刑事卷宗全部後查閱無訛，而被告已於相當時期
    受合法通知，而於言詞辯論期日不到場，亦未提出書狀加以
    爭執，依民事訴訟法第二百八十條第三項準用同條第一項之
    規定，應視同被告自認，故原告上開主張之事實，應堪信為
    真實。
二、原告並主張本件車禍事故之發生，係因被告於酒後駕駛判斷
    能力減低，且以時速五十公里而超過當地速限時速四十公里
    之速度行駛，復疏未注意車前狀況之過失所致等語，被告雖
    未於本件審理中到庭而為任何陳述，然查，上情業據被告於
    本院前開刑事案件審理後坦承無訛（見本院93年度交易緝字
    第8 號卷第29頁），核與事發時亦在現場之原告母親甲○○
    所述車禍發生情形相符，並有財團法人長庚紀念醫院診斷證
    明書二紙、壢新醫院診斷證明書、財團法人長庚紀念醫院91
    年3 月27日（91）長庚院法字第220 號函、違反刑法第一百
    八十五條之三查獲後測試觀察職務報告、呼氣酒精濃度測試
    單、桃園縣警察局舉發違反道路交通管理事件通知單、道路
    交通事故調查報告表各一紙，及車禍現場、丁○○受傷、治
    療及癒後情況照片共二十一張附於上開刑事案卷（含偵查卷
    ）可稽。按行車速度，依標誌或標線之規定；汽車行駛時，
    駕駛人應注意車前狀況，並隨時採取必要之安全措施，道路
    交通安全規則第九十三條第一項、第九十四條第三項分別定
    有明文。又飲用酒類其吐氣酒精濃度超過每公升0.25毫克以
    上者，不得駕車，同規則第一百十四條第二款亦已明訂。查
    被告係經由國家考試後合法取得我國駕駛執照，自應注意前
    開交通安全規則之規定，而本件肇事當時為晴天晚上，夜間
    有照明，路面鋪設柏油路、乾燥無缺陷、無障礙物、視距良
    好，時速限制為四十公里等情，有上開刑事卷附道路交通事
    故調查報告表可參（見臺灣桃園地方法院檢察署90年度偵字
    第19576 號卷第16頁），衡情並無不能注意之情事，被告卻
    因酒後呼氣酒精濃度已達0.48毫克，其注意力、判斷力及操
    控車輛之能力均劣於平時，且疏未注意應遵守該路段車輛速
    限及車前狀況，仍貿然以時速五十公里之速度超速行駛於忠
    孝路上以致肇事，則被告就本件車禍之發生應有過失，至為
    明確。且本件車禍案件經本院於上開刑事案件審理中送請臺
    灣桃園縣區車輛行車事故鑑定委員會鑑定之結果，係認：「
    乙○○酒醉駕駛自小客車自行操控失當碰撞行人為肇事原因
    。」一節，亦有該鑑定委員會九十二年府車鑑桃字第九二０
    一五０號鑑定意見書一份在卷可稽（見本院92年度交易緝字
    第1 號卷第20至22頁）。參以，被告因本件交通事故所涉犯
    之過失傷害人致重傷害罪案件，經本院刑事庭審理之結果，
    亦同此認定，有上開刑事卷宗可參。是原告主張本件車禍事
    故之發生係因被告之過失行為所致等語，堪予採信，且被告
    前揭過失與原告所受上述傷害間，有相當因果關係，亦可認
    定。
三、按因故意或過失，不法侵害他人之權利者，負損害賠償責任
    。不法侵害他人之身體或健康者，對於被害人因此喪失或減
    少勞動能力或增加生活上之需要時，應負損害賠償責任。不
    法侵害他人之身體者，被害人雖非財產上之損害，亦得請求
    賠償相當之金額，民法第一百八十四條第一項前段、第一百
    九十三條第一項、第一百九十五條第一項前段定有明文。本
    件原告因被告之過失行為，致受有如前所述之傷害，自得依
    據上開規定對被告請求損害賠償。茲就原告請求損害賠償之
    金額應否准許，分述如下：
  (一)醫療費用部分：
    原告就此主張伊業已支出醫療費用185,795 元，又伊因本次
    侵權行為日後須再動三次手術，預估費用為200,000 元等語
    。然按，全民健康保險法第八十二條規定：「保險對象因汽
    車交通事故，經本保險提供醫療給付者，本保險之保險人得
    向強制汽車責任保險之保險人代位請求該項給付。」，全民
    健康保險法為保險法之特別法，依特別法優於普通法之原則
    ，全民健康保險法第八十二條應優先於保險法第一百三十五
    條、第一百零三條之規定而為適用。從而全民健康保險之被
    保險人因汽車交通事故，經全民健康保險提供醫療給付者，
    全民健康保險之保險人得向強制汽車責任保險之保險人代位
    請求該項給付。而依強制汽車責任保險法第三十條規定，於
    該範圍內，加害人或強制汽車責任保險之被保險人之損害賠
    償責任即因而解免，全民健康保險被保險人對於加害人之損
    害賠償請求權亦因而喪失。（最高法院八十九年度台上字第
    六一五號判決意旨參照）。經查，關於原告已支出之醫療費
    用部分，雖據提出長庚紀念醫院收據二十紙為證，惟其自費
    負擔部分僅35,460元，其餘均為中央健保局給付之費用，嗣
    經本院依職權向財團法人長庚紀念醫院林口分院函詢原告因
    本件而於該院治療期間所支出之費用為何？經該院回覆稱：
    「劉君自九十年十二月一日迄今共計於本院發生醫療費用如
    下述：(一)住院部份─共計新台幣貳拾陸萬零參佰肆拾陸元整
    ，其中健保給付貳拾萬捌仟貳佰參拾壹元整，自費部份為伍
    萬貳仟壹佰壹拾伍元整。(二)門、急診部份─共計新台幣肆萬
    肆仟玖佰柒拾柒元整，其中健保給付參萬肆仟捌佰參拾捌元
    整，自費部份為壹萬零壹佰參拾玖元整」，有該院（九四）
    長庚院法字第０一七一號函（下稱長庚醫院函）附卷可稽，
    而原告所提出之上開收據或因保存不當而有所缺漏，自應以
    長庚醫院函所提出之金額較為正確，則依該函之記載，原告
    因被告之過失行為所自費支出之醫療費用應認定為62,254元
    ，其餘均為中央健保局給付之費用，且此情未經被告到庭爭
    執，堪認均屬原告於接受醫療上所必要之費用。揆諸前開說
    明，於健保局代為支付後，該部分之賠償請求權復已法定移
    轉予健保局，原告不得就健保局已給付金額部分再為請求，
    是經本院審酌之結果，原告已支出醫療費用為62,254元。次
    按，民法第一百九十三條第一項所謂「增加生活上之需要」
    ，係指被害以前並無此需要，因為受侵害，始有支付此費用
    之需要而言。因此身體或健康受不法侵害，需接受治療時，
    就以前所支付及將來應支付之醫療費用，均屬增加生活上需
    要之費用，加害人應予以賠償。關於原告主張於起訴後仍有
    接受開刀治療之需要，其費用預估為200,000 元乙節，亦經
    財團法院長庚醫院林口分院以上開函覆本院之詢問稱：「…
    惟病患（指原告）仍有皮瓣肥大及足內翻的情形，預估未來
    仍需接受重建手術治療，後續醫療費用評估約需至少新台幣
    貳拾萬元整」，互核相符，堪認原告主張預估將來須支付之
    醫療費用200,000 元等語為可採。綜上，原告所得主張之醫
    療費用為262,254 元（計算式：62254 ＋200000＝262254）
    。
  (二)醫療器材費用部分：
    原告主張伊於本件受傷因購買醫療用品計3,978 元等語，並
    提出免用統一發票收據二十二紙為證，而依該等收據之記載
    ，原告所購買之品項包含彈性繃帶、大卷膠帶、潤膚油、棉
    花、紗布塊等，經核均屬原告前揭傷口換藥、包紮之所需，
    復為被告所不爭執，自屬有據。
  (三)看護費用部分：
    原告主張伊因本件車禍受傷住院及開刀期間，及返家修養期
    間，因右腳嚴重受傷須僱請看護，期間共達108 日，以每日
    2,100 元計算，共計支出226,800 元等語，亦據提出看護費
    收據四紙為證，而原告係於90年11月13日急診就醫治療（即
    日起住院至90年12月1 日止，見卷附診斷證明書），又先後
    於91年7 月11日、92年1 月20日、92年2 月10日於醫院進行
    皮瓣修整及肌腱重建手術，另原告於住院期間及出院後約一
    個月內皆需他人協助照護日常生活等情，有上開長庚醫院函
    在卷可參，又依該函所附之病患服務人員酬勞及工作說明表
    所示，全日班之看護其一般病床收費為每日二千一百元。則
    以原告前後已接受四次手術治療，於每次出院後約一個月內
    皆需他人看護等情觀之，足認原告主張伊支出看護費用226,
    800 元，亦屬有據。
  (四)精神慰撫金部分：
    按慰藉金之賠償須以人格權遭遇侵害，使精神上受有痛苦為
    必要，其核給之標準固與財產上損害之計算不同，然非不可
    斟酌雙方身分資力與加害程度，及其他各種情形核定相當之
    數額，最高法院著有五十一年台上字第二二三號判例可資參
    照。本件原告主張受有非財產上之損害700,000 元等語，經
    查，原告因被告之前開過失行為，致受有右踝開放性骨折、
    大範圍軟組織缺損、足踝開放性脫臼併蹠骨部位磨損及足背
    伸肌腱斷裂等傷害，經醫院施以皮瓣重建術後，外傷雖於91
    年2 月28日回診時癒合，但右足關節有功能障礙遺留，活動
    受限制，無法完全恢復，無法蹲踞等情，有財團法人長庚紀
    念醫院91年3 月27日（91）長庚院法字第220 號函附於上開
    刑事卷可佐，則依其傷害之情況，已屬刑法第十條第四項第
    六款其他於身體有重大不治之傷害，而達重傷害之程度。且
    原告係於80年7 月13日出生，有
    事發時為甫滿十歲之兒童，且於日後尚須接受多次手術，其
    身心所受之痛苦，不言可喻，自得請求被告賠償非財產上損
    害之慰藉金。爰斟酌被告係因違反酒後不得駕車之規定，復
    有超速駕駛及疏未注意車前狀況過失，而撞及為行人之原告
    ，及原告為兒童，並無財產及所得，其法定代理人則擁有不
    動產一筆、汽車一輛及商業投資多筆，於92年度之所得總額
    為691,767 元，被告名下僅有汽車一輛，於92年度之所得總
    額僅28,290元等一切情狀（見卷附之財政部臺灣省北區國稅
    局財產歸屬資料清單二紙、財政部臺灣省北區國稅局綜合所
    得稅納稅證明書一紙、財政部臺灣省北區國稅局楊梅稽徵所
    北區國稅楊梅二字第0941000660號函），認原告請求被告賠
    償慰藉金額700,000 元為適當。
  (五)綜上所述，原告原得主張所受損害之金額合計為1,193,032
    元（計算式：262254＋3978＋226800＋700000＝0000000）
    。又原告自陳被告業已先行賠償伊90,000元，應自請求之金
    額中扣除等語，惟查，被告所先行賠償之金額應為90,800元
    ，此有原告所提出之收據一紙在卷為憑，是原告此部分之請
    求權即因被告之清償而消滅，則原告上開得請求被告給付之
    金額即應為1,102,232 元（計算式：0000000 －00000 ＝
    0000 000）。
四、再按，保險人依本法規定給付之保險金，視為加害人或被保
    險人損害賠償金額之一部分；加害人或被保險人受賠償請求
    時，得扣除之，強制汽車責任保險法第三十條定有明文。原
    告因本件車禍受領強制責任保險金計96,168元，有原告所提
    出之富邦產物保險公司匯款通知單一紙附卷可稽，故本件原
    告可得請求被告賠償給付之金額扣抵上述款項後應為1,006,
    064元（計算式：0000000－00000＝0000000）。
五、末按，給付無確定期限者，債務人於債權人得請求給付時，
    經其催告而未為給付，自受催告時起，負遲延責任。其經債
    權人起訴，或依督促程序送達支付命令，或為其他相類之行
    為者，與催告有同一之效力；遲延之債務，以支付金錢為標
    的者，債權人得請求依法定利率計算之遲延利息，民法第二
    百二十九條第二項、第二百三十三條第一項前段分別定有明
    文。從而，原告本於侵權行為之法律關係，請求被告給付1,
    006,064 元，及自起訴狀繕本送達之翌日即91年4 月23日起
    至清償日止，按年息百分之五計算之利息部分，為有理由，
    應予准許；其逾此範圍之請求，即為無理由，應予駁回。又
    原告陳明願供擔保，聲請宣告假執行，經核其勝訴部份，合
    於法律之規定，爰酌定相當之擔保金額宣告之；至原告其餘
    假執行之聲請，因訴之駁回而失所附麗，併予駁回。
六、本件事證已臻明確，原告其餘之主張、陳述及所提之證據資
    料，與判決基礎無涉，爰不一一論述，附此敘明。
七、據上論結，本件原告之訴為一部有理由，一部無理由，依民
    事訴訟法第三百八十五條第一項前段、第七十九條、第三百
    九十條第二項，判決如主文。
中　　華　　民　　國　　94　　年　　3 　　月　　31　　日
                  臺灣桃園地方法院民事第二庭
                            審判長法  官  劉克聖
                                  法  官  石有為
                                  法　官　范明達
上為正本，係照原本作成。
如對本判決上訴，須於判決送達後20日內向本院提出上訴狀
中　　華　　民　　國　　94　　年　　3 　　月　　31　　日
                                  書記官　李燕枝
